【裁判字號】    89,易,599
【裁判日期】    890427
【裁判案由】    傷害
【裁判全文】
臺灣板橋地方法院刑事判決                          八十九年度易字第五九九號
    公  訴  人  臺灣板橋地方法院檢察署檢察官
    被      告  戊○○
                己○○
    共      同
    選任辯護人  於傳鴻
右列被告等因傷害案件，經檢察官提起公訴（八十八年度偵字第二五九八九號），本
院判決如左：
    主      文
戊○○、己○○均無罪。
    理      由
一、公訴意旨略以：被告戊○○與己○○係兄弟關係，二人於民國八十八年十一月四
    日下午二時二十分許，在臺北縣板橋市○○路一四一號四樓之二，因與告訴人甲○○發生口角，二人竟共同萌生傷害之犯意聯絡，徒手毆打甲○○，致其臉部、
    頸部及腿部受有多處傷害云云。
二、按犯罪事實應依證據認定之，無證據不得推定其犯罪事實，又不能證明被告犯罪
    或其行為不罰者，應諭知無罪之判決，刑事訴訟法第一百五十四條、第三百零一
    條第一項分別定有明文。次按認定不利於被告之事實，須依積極證據，茍積極之
    證據本身存有瑕疵而不足為不利於被告事實之認定，即應為有利於被告之認定，
    更不必有何有利之證據，而此用以證明犯罪事實之證據，猶須於通常一般人均不
    至於有所懷疑，堪予確信其已臻真實者，始得據以為有罪之認定，倘其證明尚未
    達到此一程度，而有合理性之懷疑存在，致使無從為有罪之確信時，即應為無罪
    之判決，此有最高法院八十二年度臺上字第一六三號判決、七十六年臺上字第四
    九八六號、三十年上字第八一六號等判例意旨可資參照。末按告訴人之告訴，係
    以使被告受刑事訴追為目的，是其陳述是否與事實相符，仍應調查其他證據以資
    審認，亦據最高法院五十二年臺上字第一三○○號判例闡釋甚明。
三、訊據被告戊○○、己○○皆堅決否認有何毆打告訴人成傷之犯行，均辯稱：八十
    八年十一月三日下午二時許，告訴人即至臺北縣板橋市○○路一段一四一號四樓
    之二被告住處，在門口大聲喧嚷要殺光被告全家云云，被告之母張麗美聞之十分
    恐懼，隨即打電話報警，並請求派員保護，然警方抵達時，告訴人已由地下室駕
    車離去，當日晚間八時許，告訴人又以電話恫嚇在上址之被告戊○○與張麗美，
    且不到十分鐘，即出現在被告上開住處門前，大聲以不堪入耳之言詞辱罵被告，
    並企圖進入屋內，適巧被告己○○返回上址，正欲開門進入屋內，告訴人竟欲隨
    同進門，口中還叫喊著要毆打張麗美，被告己○○為恐告訴人入屋逞兇，便以身
    體及雙手告訴人擋在門口，告訴人即用力拍打被告己○○，被告戊○○見狀則上
    前與己○○合力抱住告訴人，以阻止告訴人擅入，是以被告等僅有消極阻擋告訴
    人之行為，亦未致使告訴人成傷，尤無傷害之犯意等語；公訴人認被告等共涉傷
    害罪嫌，無非以告訴人甲○○之指訴，及告訴人提出之診斷證明書，以及被告等
    於偵查中坦承不諱為論據。
四、經查：
    （一）被告戊○○、己○○二人於警訊及檢察官訊問時，均否認打傷告訴人，咸
          以伊二人為阻擋告訴人進入住處而合力將告訴人壓倒在地，且被告及告訴
          人三人於警察到場處理前，均已起身站立，告訴人所受之傷非伊二人所造
          成等語置辯（見偵查卷第三頁至第四頁反面、第十六頁反面至第十七頁）
  ，被告二人未曾自白犯罪，至為灼然，公訴人認被告二人於偵查中對於犯
          罪事實坦承不諱，容有誤會，自不能資為不利於被告認定之論據。
    （二）告訴人甲○○指訴遭被告毆打之景況，於警訊中乃謂：「當時我至板橋市
          ○○路一段一四一號四樓之二找張麗美理論金錢問題張麗美不開門跟我理
          論，於是我就敲門叫她出來，後來戊○○及己○○兩人從背後將我押倒在
          地上，並以腳踢我，致使我受傷。」（見偵查卷第八頁反面），於檢察官
          訊問時係稱：「十一月四日在板橋文化路房子，我是去找張麗美離婚，他
          們不開門，第二次我再去敲門，有人勒住我脖子將我壓在地上，用腳踹我
          ，還有其他人。」「他們從後面勒我，約四、五人。」（見偵查卷第十六
          頁反面），於本院訊問時初謂：「我到了現場他不開門，我是徒手敲門，
          沒有拿工具，我很生氣、聲音很大，被告二人突然從背後偷襲我，把我拖
          到安全梯，把我壓倒在地上，用腳踩住我的臉，我大叫救命，鄰居都有聽
          到，後來兩個警察及管理員來，他們才放開我，我才發現是二個被告。」
          （見本院八十九年二月二十九日訊問筆錄），復狀陳：「正敲門時，被告
          二人竟共同自背後將告人壓倒在地，以手壓住告訴人之頸部、臉部，並出
          手毆打告訴人，告訴人不得已而叫救命，一直被壓在地上約二十餘分鐘，
          俟管理員及警員到場，被告二人方將告訴人放開。」，嗣又稱：「我發現
          支票不見了，我懷疑支票被張麗美偷走了所以就去被告住處找張麗美，但
          是他們不開門，而這時候二名被告就從我背後勒住我，然後打我，他們還
          用腳踩我的左臉，我的二個女兒當時都住在那裡，但是在屋子內沒有看到
          這個情形。」（見本院八十九年四月十日訊問筆錄），則施暴之人究有幾
          人，僅為被告二人，或共有四至五人﹖被告等由告訴人背後出手將告訴人
          壓倒在地後，究係以手制壓告訴人臉部及頸部，或以腳踩住告訴人臉部﹖
          是用腳踹踢告訴人身體其他部位，或是以手毆打之﹖告訴人前後所述，非
          無出入，已難遽予信實。
    （三）又告訴人果遭被告等踩住臉部，被壓在地上達二十餘分鐘，衡諸常情，臉
          部應留有明顯之擦傷或瘀痕，而觀諸卷內告訴人提出於事發翌日即八十八
          年十一月四日門診之臺北縣立板橋醫院驗傷診斷書，亦載有告訴人臉部多
          處皮下瘀血（見偵查卷第七頁），告訴人臉上所受傷害，當可輕易察見，
          然到場處理之警員丁○○結證稱：「我一到現場，他們就安靜了，所以不
          知道他們吵什麼，年輕人（即被告）看到我就沒有講，老先生（即告訴人
          ）說要告他傷害，我告訴他說要去驗傷，再到派出所，我不記得老先生有
          沒有告訴我他如何被打傷，外表看起來是沒有受傷」（見本院八十九年三
          月九日訊問筆錄），在場協助處理之大廈管理員乙○○結證稱：「是有住
          戶晚上七點多打電話到服務台說一四一號樓下有人在大叫，叫我們上去看
          看，所以我打電話報案，等警察來我才上去，上去的時候他們三個人站著
          ，從外觀上看，三個人都沒有受傷」（見本院八十九年三月九日訊問筆錄
          ），在派出所為告訴人製作筆錄之警員丙○○亦結證稱：「（問，作筆錄
          的時候，是否有看到被害人有受傷﹖）沒有明顯的外傷，我告訴他要告人
          就要驗傷」（見本院八十九年二月二十九日訊問筆錄），是以與被告及告
          訴人間均無何利害關係之到場處理警員、大廈管理員，及製作筆錄警員，
          皆證稱未見告訴人受有何傷害甚明，則告訴人所受傷害是否確係被告二人
          之行為所造成，即告訴人所受傷勢，與被告等自承之阻擋行為或被訴之傷
          害行為間，是否有相當因果關係存在，甚為可疑，殊難率爾以驗傷診斷書
          之記載，逕認告訴人之指訴與事實相符。
    （四）另證人即被告等之母張麗美證稱：「（八十八年十一月三日）他（即告訴
          人）第一次到我家的時候是中午，大約二點左右在門口一直按電鈴，我很
          害怕，我跟女兒躲在家裡我不敢開門就報警，他就從地下室跑掉，並開走
          我的車子，第二次是晚上七點鐘，他打電話來，是被告戊○○接的，他說
          要殺死我們全家，約十分鐘就到了，我趕快打電話，他在門口一直叫罵，
          說戊○○、己○○不要臉，你媽媽給我幹，你們還叫我爸爸，我很了解告
          訴人甲○○，你碰到他他一定會告你，被告戊○○就待在屋裡，那時剛好
          被告己○○回來，被告己○○進來，他也跟著衝進來，被告己○○就在外
          面跟他拉扯，被告戊○○就出去合力幫他阻止，我還打電話去派出所求救
          ，當時戊○○、己○○就抓住他，免得他一直敲門一直叫罵，等警察來，
          警察來時我才敢開門，他還要衝進來。」（見本院八十九年二月二十九日
          訊問筆錄），證人即告訴人之女王德雯復證陳：「（八十八年十一月三日
          ）大約晚間七時許我爸爸就來了，那時屋裡有我及媽媽、大哥戊○○、妹
          妹等人，被告己○○那時沒有在家裡，那時我爸爸先按電鈴，然後就大聲
          拍打鐵門，並聽到重物撞及鐵門的聲音，我媽就很害怕，我們就沒有開門
          ，那時我二哥己○○正好要進門，我二哥沒有理他就進去了，但我爸爸也
          跟著要進來，我二個哥哥就上前阻擋他，當時（我）人在客廳有看見這些
          情形，我爸爸硬要進來，我二個哥哥不讓他進來，我爸爸是否因此受傷我
          就不清楚了，過了十分鐘左右警察來了，當時我爸爸躺在地上並且說我二
          個哥哥打他，結果他們就被警察帶走了。」「我沒有看見我哥哥打人。」
          （見本院八十九年四月十三日審判筆錄），核均與被告辯解情由悉屬相符
          ，參合卷附被告上開住處電話通話紀錄顯示，告訴人於八十八年十一月三
          日四度來話，及被告住處九次發話至板橋派出所，告訴人指訴前後不一，
          及證人丁○○、乙○○、丙○○等證述事發後未見告訴人受傷等情，俱徵
          被告所辯應非虛妄。
五、綜上，告訴人關於被告傷害之指訴，經調查其他證據審認結果，要難認與事實相
    符，公訴人所舉事證，尚有合理性之懷疑存在，致使無從確信被告二人確有共同
    傷害犯行，被告所辯，應可採信，揆諸首開法條規定及裁判先例意旨，本件核屬
    不能證明被告犯罪，即應為無罪之諭知，以昭審慎。
據上論結，應依刑事訴訟法第三百零一條，判決如主文。
本案經檢察官許智評到庭執行職務。
中      華      民      國     八十九    年      四     月    二十七    日
                                    臺灣板橋地方法院刑事第六庭
                                        法  官  蔡  新  毅
右正本證明與原本無異。
如不服本判決，應於判決送達後十日內，向本院提出上訴狀（應附繕本），上訴於臺
灣高等法院。
                                        書記官  謝  麗  秋
中      華      民      國     八十九    年      四     月    二十七    日


司法院資訊處製作；財團法人民間司法改革基金會備份。
